---
title: "Coronavirus (COVID-19) Mortality Rate"
author: "Jordi Real"
website: "https://github.com/USR-DAPCAT/"

date: "`r format(Sys.time(), '%d %B, %Y')`"

output:
  html_document:
    df_print: paged
    toc: true
    toc_float: true
    fig_caption: true
    css: logos_css/usr_styles.css
  pdf_document: default
  word_document: default

---

****


## 1. Objectius

Evaluar l'evolució de l'estimació de la taxa de mortalitat (letalitat) en casos confirmats de COVID-19 a Espanya

## 2. Mètodes

Dades diaries de casos confirmats de COVID-19 y mortalitat acumulada diaria per Comunitats autonomes
Font: Repositori de Joe Brew actualitzat amb dades del ministeri
S'inicia la serie fins que no han passat 7 dies per tenir casos potencials de mortalitat.
No s'han considerat retards per al calcul. O sigui la població a risk es la població acumulada fins a cada moment que es fa el càlcul. 
Anàlisis descriptiva gràfica de la evoluació de la actualització de la taxa de mortalitat. S'ha inclós una banda de confiança al 95% segons el mètode exacte de la binomial. 

Es presenten figures de l'evolució diaria globalment i per comunitat autònoma

## 3. Refencies

https://www.worldometers.info/coronavirus/coronavirus-death-rate/ 

https://smw.ch/article/doi/smw.2020.20203


```{r setup, include = FALSE}
knitr::opts_chunk$set(echo = FALSE, message=FALSE, warning=FALSE, include=F,size="huge")
library(dplyr)
library(ggplot2)
library(plotly)
library(pdftools)
library(tidyverse)

source("global.R")

#   template: template.html
```


```{r lectura_dades}

# Get most recent Spanish ministry data  --------------
library(gsheet)
url <- 'https://docs.google.com/spreadsheets/d/15UJWpsW6G7sEImE8aiQ5JrLCtCnbprpztfoEwyTNTEY/edit#gid=810081118'
esp_df <- gsheet::gsheet2tbl(url)

# Baixar i actualitzar ultimes dades del ministeri si son mes actuals   ------------------
dades_noves<-baixar_dades_ministeri("54")

if (max(dades_noves$date)>max(esp_df$date)) esp_df<-esp_df %>% bind_rows(dades_noves)

```


```{r funcions}
# Preparar dades 
preparar_dades<-function(dt) {
  # Arreglar valors 0 intercalats  -----------
  dt<-dt %>% 
    mutate (deaths=ifelse(deaths==0,NA,deaths)) %>% tidyr::fill(deaths) %>% mutate (deaths=ifelse(is.na(deaths),0,deaths))
  # Afegir IC95% segons aprox Binomial Hmisc
  dt_ICs<-Hmisc::binconf(dt$deaths, dt$cases) %>% as_tibble() 
  dt<-dt %>% bind_cols(dt_ICs) %>% dplyr::rename(letalitat=PointEst)
  # Afafo base de dades a partir del 7er dia  
  dt<-dt %>% mutate(dia=row_number()-1) %>% filter(dia>=7)  
  }


plot_letalitat<-function(dt=dt_overall){

  comunitat<-dt$ccaa[1]
  
  dt<-preparar_dades(dt)

  theme_set(theme_light() + theme(legend.position = 'bottom'))
  
  figura<-
    ggplot(dt,aes(x =date,y =letalitat))+ 
    geom_point(color="red",size=2) +
    geom_ribbon(data=dt,aes(ymin=Lower,ymax=Upper),fill="grey",alpha=0.3,show.legend = F) +
    # theme_light()+
    # theme(legend.position="bottom")+
    ylab("Tasa (%) de mortalidad")+
    xlab("Fecha")
    

  # Afegir linea horitzontal amb dades conegudes
  # 3.4% Mortality Rate estimate by the WHO as of March 3
  # Mortality rate in Wuhan was 4.9%.
  # Mortality rate in the Hubei Province was 3.1%.

  # Si maxima taxa superar el limit de 9% ampliar 
  if (max(dt$letalitat)>0.08) y_maxim=max(dt$letalitat) else y_maxim=0.08
  
  ultima_let<-dt$letalitat %>% tail(1)*100 
  ultima_let<-round(ultima_let,digits=2)
  
  figura+
    geom_hline(aes(yintercept=max(letalitat),linetype=paste0("1. ", comunitat," (",ultima_let,"%)")),color = "red",size=1.15) +
    geom_hline(aes(yintercept=0.049, linetype="2. Wuhan (4.9%)"),color = "blue",size=1.15) + 
    geom_hline(aes(yintercept=0.034, linetype="3. OMS (3.4%)"),color = "black",size=1.15)+
    scale_linetype_manual(name = "Tasa de mortalidad según:", values = c(2, 2,2),
                          guide = guide_legend(override.aes = list(color = c("red", "blue", "black"))))  +
    scale_y_continuous(labels = scales::percent_format(accuracy = 0.1), breaks = seq(0,0.08,by=0.01),limits = c(0,y_maxim)) +
    labs(title = paste0("Evolución de la tasa de mortalidad (letalidad) por COVID-19 en ",comunitat) , 
         subtitle = "Estimación según número de muertes acumuladas en población confirmada por COVID-19",
         caption = "@JordirealReal | https://github.com/jrealgatius ")
   
  # https://www.worldometers.info/coronavirus/coronavirus-death-rate/
  
  }


```


```{r preparar_dades, echo=FALSE, message=FALSE, warning=FALSE}

# Agregar Espanya --------------------- 

dt_overall <- esp_df %>%
  group_by(date) %>%
  summarise(cases = sum(cases, na.rm = TRUE),
            deaths  = sum(deaths, na.rm = TRUE)) %>% 
  mutate(ccaa="España") 


```

## 4. Resultats

```{r plots, message=FALSE, warning=FALSE, include=T}

plot_esp<-plot_letalitat()

plot_esp

ggsave("plot_esp.jpg",device="jpeg")


# plots per Comunitats Autonomes

esp_df$ccaa %>% unique() %>%
  map(~filter(esp_df,ccaa==.x)) %>%
  map(~plot_letalitat(.x))



```


```{r mes_calculs, include=F}
# Mes calculs --

dades<-preparar_dades(dades)

# Mortalitat diaria / Nous diaris  ---------------
dades<-dades %>% mutate(new_confirmed=cases-lag(cases),
                                  new_deaths=deaths-lag(deaths),
                                  new_confirmed=if_else(is.na(new_confirmed),0,new_confirmed),
                                  new_deaths=if_else(is.na(new_deaths),0,new_deaths))
                      
# Població a risk per dia  (Eliminant morts)
dades<-dades %>% mutate(
  Prisk=cumsum(new_confirmed-new_deaths),
  Prisk=Prisk+nth(cases,1))

# Letalitat retardada
dades<-dades %>% mutate(
  letalitat_dia=(new_deaths/lag(Prisk,1))*100,
  num=row_number(),
  letalitat_dia_retard=ifelse(n()-num<7,(new_deaths/lag(Prisk,7))*100,NA))

# Letalitat retard 7 dies
dades<-dades %>% mutate(let_cum=(deaths/lag(Prisk,0))*100) 

# 
ggplot2:: ggplot(dades,aes(x =date,y =letalitat))+
  geom_point(aes(date, letalitat),color="red") +
  geom_ribbon(data=dades,aes(ymin=Lower,ymax=Upper),alpha=0.3)+
  geom_line(aes(date, letalitat_dia),color="black") +
  geom_line(aes(date, letalitat_dia_retard),color="blue") +
  geom_line(aes(date, let_cum),color="green") 

```


&nbsp;
<hr />
<p style="text-align: center;">A work by $Jordi Real$ </a></p>
<p style="text-align: center;">$Llepali System$ </a></p>
<p style="text-align: center;"><span style="color: #808080;"><em><https://github.com/jrealgatius/></em></span></p>



