---
title: "Coronavirus (COVID-19) Mortality Rate"
author: "Jordi Real"
website: "https://github.com/jrealgatius/"

date: "`r format(Sys.time(), '%d %B, %Y')`"

output:
  html_document:
    df_print: paged
    toc: true
    toc_float: true
    fig_caption: true
    css: logos_css/usr_styles.css
  pdf_document: default
  word_document: default

---

****


## 1. Objectius

Evaluar l'evolució de l'estimació de la taxa de mortalitat (letalitat) en casos confirmats de COVID-19 a Espanya

## 2. Mètodes

Dades diaries de casos confirmats de COVID-19 y mortalitat acumulada diaria per Comunitats autonomes
Font: Repositori de Joe Brew actualitzat amb dades del ministeri
S'inicia la serie fins que no han passat 7 dies per tenir casos potencials de mortalitat.
No s'han considerat retards per al calcul. O sigui la població a risk es la població acumulada fins a cada moment que es fa el càlcul. 
Anàlisis descriptiva gràfica de la evoluació de la actualització de la taxa de mortalitat. S'ha inclós una banda de confiança al 95% segons el mètode exacte de la binomial. 

Es presenten figures de l'evolució diaria globalment i per comunitat autònoma

## 3. Refencies

https://www.worldometers.info/coronavirus/coronavirus-death-rate/ 

https://smw.ch/article/doi/smw.2020.20203


```{r setup, include = FALSE}
knitr::opts_chunk$set(echo = FALSE, message=FALSE, warning=FALSE, include=F,size="huge")
library(dplyr)
library(ggplot2)
library(plotly)
library(pdftools)
library(tidyverse)
library(scales)
library(grid)
library(gridExtra)
library(ggpubr)
library(httr)
library(jsonlite)



source("global.R")

#   template: template.html
```


```{r lectura_dades}

# Get most recent Spanish ministry data  --------------
library(gsheet)
url <- 'https://docs.google.com/spreadsheets/d/15UJWpsW6G7sEImE8aiQ5JrLCtCnbprpztfoEwyTNTEY/edit#gid=810081118'
esp_df <- gsheet::gsheet2tbl(url)

# Baixar i actualitzar ultimes dades del ministeri si son mes actuals   ------------------
dades_noves<-baixar_dades_ministeri("55")
if (max(dades_noves$date)>max(esp_df$date)) esp_df<-esp_df %>% bind_rows(dades_noves)

# Baixar datahub
# source("lectura_datahub.R")


```


```{r funcions}
# Preparar dades 
preparar_dades<-function(dt) {
  # Arreglar valors 0 intercalats  -----------
  dt<-dt %>% 
    mutate (deaths=ifelse(deaths==0,NA,deaths)) %>% tidyr::fill(deaths) %>% mutate (deaths=ifelse(is.na(deaths),0,deaths))
  # Afegir IC95% segons aprox Binomial Hmisc
  dt_ICs<-Hmisc::binconf(dt$deaths, dt$cases) %>% as_tibble() 
  dt<-dt %>% bind_cols(dt_ICs) %>% dplyr::rename(letalitat=PointEst)
  # Afafo base de dades a partir del 7er dia  
  dt<-dt %>% mutate(dia=row_number()-1) %>% filter(dia>=7)  
  }


plot_letalitat<-function(dt=dt_overall,titles=T){

  comunitat<-dt$ccaa[1]
  
  dt<-preparar_dades(dt)

  theme_set(theme_light() + theme(legend.position = 'bottom'))
  
  figura<-
    ggplot(dt,aes(x =date,y =letalitat))+ 
    geom_point(color="red",size=2) +
    geom_ribbon(data=dt,aes(ymin=Lower,ymax=Upper),fill="grey",alpha=0.3,show.legend = F) +
    # theme_light()+
    # theme(legend.position="bottom")+
    ylab("Tasa")+
    xlab("Fecha")+
    scale_x_date(date_breaks= "4 days",labels=date_format("%d/%m"))+
    theme(plot.subtitle = element_text(size=9))
  
  
  # Afegir linea horitzontal amb dades conegudes
  # 3.4% Mortality Rate estimate by the WHO as of March 3
  # Mortality rate in Wuhan was 4.9%.
  # Mortality rate in the Hubei Province was 3.1%.

  # Si maxima taxa superar el limit de 9% ampliar 
  if (max(dt$letalitat)>0.08) y_maxim=max(dt$letalitat) else y_maxim=0.08
  
  ultima_let<-dt$letalitat %>% tail(1)*100 
  ultima_let<-round(ultima_let,digits=2)
  
  figura<-
    figura+
    geom_hline(aes(yintercept=max(letalitat),linetype=paste0("1. ", comunitat," (",ultima_let,"%)")),color = "red",size=1) +
    geom_hline(aes(yintercept=0.049, linetype="2. Wuhan (4.9%)"),color = "blue",size=1) + 
    geom_hline(aes(yintercept=0.034, linetype="3. OMS (3.4%)"),color = "black",size=1)+
    scale_linetype_manual(name = "Tasa de mortalidad en:", values = c(2, 2,2),
                          guide = guide_legend(override.aes = list(color = c("red", "blue", "black"))))  +
    scale_y_continuous(labels = scales::percent_format(accuracy = 0.1), breaks = seq(0,0.08,by=0.01),limits = c(0,y_maxim)) 
  
  
  if (titles) {
    figura +
      labs(title = paste0("Tasa de mortalidad (letalidad) por COVID-19 en ",comunitat) , 
         subtitle = "Cálculo realizado según muertes acumuladas por día sobre la población a riesgo confirmada por COVID-19",
         caption = "@JordirealReal | https://github.com/jrealgatius/COVID_19") 
    } else figura + labs(title = comunitat) 
  
   
  # https://www.worldometers.info/coronavirus/coronavirus-death-rate/
  
  }


```


```{r preparar_dades, echo=FALSE, message=FALSE, warning=FALSE}

# Agregar Espanya --------------------- 

dt_overall <- esp_df %>%
  group_by(date) %>%
  summarise(cases = sum(cases, na.rm = TRUE),
            deaths  = sum(deaths, na.rm = TRUE)) %>% 
  mutate(ccaa="España") 

# Resta d'españa menys madrid
dt_resta <- esp_df %>% 
  filter(ccaa!="Madrid") %>% 
  group_by(date) %>%
  summarise(cases = sum(cases, na.rm = TRUE),
            deaths  = sum(deaths, na.rm = TRUE)) %>% 
  mutate(ccaa="Resta") 


```

## 4. Resultats

```{r plots, message=FALSE, warning=FALSE, include=T}
plot_esp<-plot_letalitat()

plot_esp

ggsave("figures/plot_esp.png",device="png")
# 
 
# # plots per Comunitats Autonomes

list_plots<-
  esp_df$ccaa %>% unique() %>%
  map(~filter(esp_df,ccaa==.x)) %>%
  map(~plot_letalitat(.x))


# Posar noms a llista de plots 
names(list_plots)<-esp_df$ccaa %>% unique() %>% stringr::str_trim(side="both")

# Salvar llista de gràfics 
list(list_plots, names(list_plots)) %>% 
        pwalk( ~ ggsave(plot=.x,filename=paste0("figures/",.y,".png"),device = "png") )

list_plots

```




## Comparativa Madrid vs resta

```{r, warning=F, message=F, include=T}
plot_resta<-plot_letalitat(dt_resta)
plot_Madrid<-list_plots$Madrid

# REcuperar constants
let_resta<-preparar_dades(dt_resta)$letalitat %>% tail(1)*100 
let_resta<-round(let_resta,1)

let_madrid<-esp_df %>% filter((ccaa=="Madrid")) %>% preparar_dades() %>% pull(letalitat) %>% tail(1)*100 
let_madrid<-round(let_madrid,1)

data_ultima<-esp_df$date %>% tail(1) 

# Fer un panel plot 
plot_resta<-
  plot_resta + 
  labs(title = "Mortalidad en Resto de España", subtitle = "") + 
  scale_y_continuous(labels = scales::percent_format(accuracy = 0.1), breaks = seq(0,0.14,by=0.02),limits = c(0,0.14))+
  theme(legend.position="none") + 
  annotate("text",x=min(dt_resta$date)+9,y=0.13 ,label = "CFR en Wuhan: 4.9%",colour="blue",size=3,hjust = 0)+
  annotate("text",x=min(dt_resta$date)+9,y=0.12 ,label = "CFR según OMS 3 de Marzo: 3.4%", colour="black",size=3,hjust = 0) +
  annotate("text",x=min(dt_resta$date)+9,y=0.14 ,label = paste0("CFR Resto España actual:",let_resta,"%"), colour="red",size=4,hjust = 0)

  

plot_Madrid<-
  plot_Madrid + 
  labs(title = "Mortalidad por COVID-19 Madrid", subtitle ="Fallecidos/confirmados o Case Fataly Ratio (CFR)",caption = paste0("Datos actualizados: ",data_ultima)) + 
  scale_y_continuous(labels = scales::percent_format(accuracy = 0.1), breaks = seq(0,0.14,by=0.02),limits = c(0,0.14))+
  theme(legend.position="none") + 
    scale_y_continuous(labels = scales::percent_format(accuracy = 0.1), breaks = seq(0,0.14,by=0.02),limits = c(0,0.14))+
  theme(legend.position="none") + 
  annotate("text",x=min(dt_resta$date)+9,y=0.14 ,label = paste0("Madrid actual : ",let_madrid,"%"), colour="red",size=4,hjust = 0)


  # annotate("text",x=min(dt_resta$date)+9,y=0.135 ,label = "Wuhan: 4.9%",colour="blue",size=3,hjust = 0)+
  # annotate("text",x=min(dt_resta$date)+9,y=0.13 ,label = "OMS 3 de marzo: 3.4%", colour="black",size=3,hjust = 0) +
  
  

plot_rest<-ggarrange(plot_Madrid,plot_resta,ncol=2, common.legend = F)
plot_rest

ggsave("figures/plot_rest.png",device="png") 


```


## Panel plot 

```{r panelplot, message=FALSE, warning=FALSE, include=T, fig.height=12,fig.width=10}

list_plots<-
  esp_df$ccaa %>% unique() %>%
  map(~filter(esp_df,ccaa==.x)) %>%
  map(~plot_letalitat(.x,titles = F))


panels<-ggarrange(plotlist=list_plots, ncol = 2, nrow = 3, legend="none",label.x = 0,label.y = 0)

panels$`1`

ggsave("figures/panel1.png",device="png")

panels$`2`
ggsave("figures/panel2.png",device="png")

panels$`3`
ggsave("figures/panel3.png",device="png")



scale_linetype_manual(name = "Tasa de mortalidad en:", values = c(2, 2,2),
                          guide = guide_legend(override.aes = list(color = c("red", "blue", "black"))))  +
    scale_y_continuous(labels = scales::percent_format(accuracy = 0.1), breaks = seq(0,0.08,by=0.01),limits = c(0,y_maxim)) 



```



```{r mes_calculs, echo=F}
# Mes calculs --

dades<-preparar_dades(dt_overall)

# Mortalitat diaria / Nous diaris  ---------------
dades<-dades %>% mutate(new_confirmed=cases-lag(cases),
                                  new_deaths=deaths-lag(deaths),
                                  new_confirmed=if_else(is.na(new_confirmed),0,new_confirmed),
                                  new_deaths=if_else(is.na(new_deaths),0,new_deaths))
                      
# Població a risk per dia  (Eliminant morts)
dades<-dades %>% mutate(
  Prisk=cumsum(new_confirmed-new_deaths),
  Prisk=Prisk+nth(cases,1))

# Letalitat retardada
dades<-dades %>% mutate(
  letalitat_dia=(new_deaths/lag(Prisk,1))*100,
  num=row_number(),
  letalitat_dia_retard=ifelse(n()-num<7,(new_deaths/lag(Prisk,7))*100,NA))

# Letalitat retard 7 dies
dades<-dades %>% mutate(let_cum=(deaths/lag(Prisk,0))*100) 

# 
ggplot2:: ggplot(dades,aes(x =date,y =letalitat))+
  geom_point(aes(date, letalitat),color="red") +
  geom_ribbon(data=dades,aes(ymin=Lower,ymax=Upper),alpha=0.3)+
  geom_line(aes(date, letalitat_dia),color="black") +
  geom_line(aes(date, letalitat_dia_retard),color="blue") +
  geom_line(aes(date, let_cum),color="green") 

```

## Evolució de casos per paisos

```{r codidpaisos}

# statworx

# Post to API
payload <- list(code = "ALL")
response <- httr::POST(url = "https://api.statworx.com/covid",
                       body = toJSON(payload, auto_unbox = TRUE), encode = "json")

content <- rawToChar(response$content)
df <- data.frame(fromJSON(content))

df %>%
  mutate(date = as.Date(date)) %>%
  filter(cases_cum > 100) %>%
  filter(code %in% c("US", "DE", "IT", "FR", "ES")) %>%
  group_by(code) %>%
  mutate(time = 1:n()) %>%
  ggplot(., aes(x = time, y = cases_cum, color = code)) +
  xlab("Days since 100 cases") + ylab("Cumulative cases") +
  geom_line() + theme_minimal()

# df %>% filter(code=="ES") %>% as_tibble()



```



&nbsp;
<hr />
<p style="text-align: center;">A work by $Jordi Real$ </a></p>
<p style="text-align: center;">$Llepali System$ </a></p>
<p style="text-align: center;"><span style="color: #808080;"><em><https://github.com/jrealgatius/></em></span></p>



